臺灣臺南地方法院新市簡易庭民事簡易判決  
110年度新簡字第206號
原      告    莊宏漳  


訴訟代理人    黃冠偉律師
被      告    陳美珠  



兼訴訟代理人  莊錦富  

上列當事人間請求遷讓房屋等事件，經本院於民國110年11月19
日言詞辯論終結，判決如下：
    主      文
被告應將門牌號碼臺南市○○區○○路00巷0號8樓之2房屋遷讓交還
原告。
訴訟費用新臺幣4,960元由被告負擔。
本判決得假執行。但被告以新臺幣451,600元為原告預供擔保，
得免為假執行。
    事實及理由
一、按訴狀送達後，原告不得將原訴變更或追加他訴，但擴張或
    減縮應受判決事項之聲明者，不在此限，民事訴訟法第255
    條第1項第3款定有明文。本件原告起訴時訴之聲明原為：㈠
    被告應將門牌號碼臺南市○○區○○路00巷0號8樓之2房屋（下
    稱系爭房屋）遷讓交還原告。㈡被告應自民國110年1月21日
    起至遷讓交還系爭房屋之日止，按月給付賠償金新臺幣（下
    同）18,000元。嗣於110年11月19日言詞辯論期日捨棄賠償
    金部分之請求，核屬減縮訴之聲明，參諸首揭規定，自為適
    法。
二、原告起訴主張：
  ㈠被告等為原告之父母，原告前將所有之坐落臺南市○○區○○段0
    00地號土地上之系爭房屋提供予被告等居住。而原告於110
    年1月14日以通訊軟體LINE告知被告等應於同年月21日前搬
    遷，並將系爭房屋返還原告，惟被告等迄今仍未搬離，爰依
    民法第767條第1項規定，請求被告等遷讓返還系爭房屋。
  ㈡並聲明：如主文第1項所示。
三、被告則辯以：
  ㈠原告於102年1月間購買系爭房屋之購屋款為386萬元，其中46
    萬元係被告莊錦富代原告墊付。又被告等與原告共同居住於
    系爭房屋內，惟系爭房屋之水電費、管理費、第四台費用、
    網路費均由被告莊錦富支付，原告並未負擔，原告應負擔之
    費用應為72,000元，系爭房屋之整修費用45,000元亦由被告
    莊錦富支出，被告莊錦富亦代原告清償其積欠訴外人莊雅琪
    之借款6萬元；原告曾委託被告陳美珠充當褓母照顧原告之
    子，但未給付褓母費用39萬元，若原告返還被告等上開費用
    ，被告等即遷讓返還系爭房屋。
  ㈡並聲明：原告之訴駁回。
四、本院得心證之理由：
  ㈠原告主張其為系爭房屋登記之所有權人，而系爭房屋現為被
    告等占有使用，原告已不同意被告等繼續使用系爭房屋等節
    ，業據其提出LINE對話紀錄、土地及建物所有權狀、建物登
    記謄本、臺南市政府財政稅務局110年房屋稅繳款書為證（
    新司簡調卷第13-15、21、29-31頁、本院卷第21-22頁），
    且為被告等所不爭執，此部分事實應堪認定。
  ㈡按所有人對於無權占有或侵奪其所有物者，得請求返還之，
    民法第767條第1項前段定有明文。而當事人主張有利於己之
    事實者，就其事實有舉證之責任，民事訴訟法第277條前段
    有明文規定。又以無權占有為原因，請求返還土地者，占有
    人對土地所有權存在之事實無爭執，而僅以非無權占有為抗
    辯者，土地所有權人對其土地被無權占有之事實無舉證責任
    ，占有人自應就其取得占有係有正當權源之事實證明之（最
    高法院85年度台上字第1120號判決參照）。查系爭房屋登記
    為原告所有，被告等現仍占有使用系爭房屋，而原告已不同
    意被告繼續占有使用系爭房屋等節，已認定如前，本件原告
    主張被告等無權占用系爭房屋，則依前揭說明，自應由被告
    等就其等占有使用系爭房屋有正當權源存在之事實，負舉證
    之責。被告等雖辯稱被告莊錦富有支付部分系爭房屋購屋款
    46萬元，並支付系爭房屋整修費用、水電費、管理費、第四
    台費用、網路費等費用，並代原告清償債務，被告陳美珠則
    幫原告照顧其子，然其等並未能提出任何證據以實其說，自
    難遽為採信。又被告等所辯上情縱然屬實，惟此並不代表被
    告等即有合法占用系爭房屋之正當權源，而僅係被告等得否
    以其他法律關係向原告請求，要不影響原告基於系爭房屋所
    有權人之地位，請求被告遷讓系爭房屋，是被告等前揭所辯
    ，並不足採。
五、從而，原告基於所有權人地位，依據民法第767條第1項前段
    之規定，請求被告等遷讓返還系爭房屋，為有理由，應予准
    許。
六、本件事證已臻明確，兩造其餘主張、陳述及所提之證據暨攻
    擊防禦方法，核與判決結果不生影響，爰不逐一論述，併此
    敘明。
七、按訴訟費用，由敗訴之當事人負擔；共同訴訟人，按其人數
    ，平均分擔訴訟費用；法院為終局判決時，應依職權為訴訟
    費用之裁判，民事訴訟法第78條、第85條第1項前段、第87
    條第1項定有明文。經核本件訴訟費用額為4,960元（即第一
    審裁判費），而原告之請求為有理由，爰依上開規定確定被
    告應負擔之訴訟費用如主文第2項所示。
八、本判決係就民事訴訟法第427條規定適用簡易程序所為被告
    敗訴之判決，依同法第436條第2項準用第389條第1項第3款
    規定，應依職權宣告假執行。並依同法第392條第2項規定，
    依職權宣告被告預供擔保後，得免為假執行。
九、結論：本件原告之訴為有理由。爰依民事訴訟法第436條第2
    項、第78條、第85條第1項前段、第87條第1項、第389條第1
    項第3款、第392條第2項，判決如主文。
中　　華　　民　　國　　110 　年　　12　　月　　9 　　日
                   新市簡易庭  法  官  曾仁勇
以上正本係照原本作成。
如不服本判決，應於判決送達後20日內，向本院提出上訴狀並表
明上訴理由，如於本判決宣示後送達前提起上訴者，應於判決送
達後20日內補提上訴理由書（須附繕本）。
如委任律師提起上訴者，應一併繳納上訴審裁判費。
中　　華　　民　　國　　110 　年　　12　　月　　9 　　日
                                書記官  吳佩芬